ACORDAO-COMPLETO-2424501

ACÓRDÃO 137/2021 ATA 2/2021 - PLENÁRIO

VISTOS, relatados e discutidos estes autos em que se apreciam pedidos de reexame interpostos pelo Conselho de Monitoramento e Avaliação de Políticas Públicas - CMAP e pelo Instituto Brasileiro de Defesa do Consumidor - Idec contra o Acórdão 1.215/2019, alterado pelo Acórdão 2877/2019-TCU-Plenário,
ACORDAM os Ministros do Tribunal de Contas da União, reunidos em Sessão do Plenário, diante das razões expostas pelo Relator, em:
9.1. não conhecer do pedido de reexame interposto pelo Instituto Brasileiro de Defesa do Consumidor (Idec) , em razão da ausência de legitimidade e interesse recursal, nos termos do artigo 48 da Lei 8.443/1992 e artigos 146 e 282 do Regimento Interno/TCU;
9.2. com fundamento nos arts. 32, inciso I, e 33 da Lei 8.443/1992, conhecer e negar provimento ao recurso de reconsideração interposto pelo Conselho de Monitoramento e Avaliação de Políticas Públicas - CMAP, mantendo-se inalterado o Acórdão 2877/2019-TCU-Plenário;
9.3. ordenar a juntada de cópia das peças 237-241 e 249-255 ao TC Processo 015.986/2020-9, com o objetivo de subsidiar o monitoramento do cumprimento dos comandos do Acórdão 2877/2019-TCU-Plenário e deliberar acerca do pedido de prorrogação de prazo para a conclusão dos trabalhos;
9.4. dar ciência deste acórdão aos recorrentes e à Casa Civil da Presidência da República.

Pedido de reexame contra acórdão que acolheu embargos de declaração interpostos em face de deliberação que apreciou processo de auditoria que teve por objetivo avaliar a eficiência do custeio de políticas públicas com base em subsídios da Conta de Desenvolvimento Energético (CDE).

Age¿ncia Nacional de Energia Ele¿trica, Casa Civil da Preside¿ncia da Repu¿blica, Ministe¿rio da Agricultura, Pecua¿ria e Abastecimento, Ministe¿rio da Economia, Ministe¿rio do Desenvolvimento Regional, Ministe¿rio de Minas e Energia, Ministe¿rio da Cidadania e Ministe¿rio do Meio Ambiente.

3. Interessados/Responsáveis/Recorrentes:
3.1. Interessados: Agência Nacional de Energia Elétrica (02.270.669/0001-29); Casa Civil da Presidência da República.
3.2. Recorrentes: Conselho de Monitoramento e Avaliação de Políticas Públicas - CMAP e Instituto Brasileiro de Defesa do Consumidor - Idec (58.120.387/0001-08).

13.1. Ministros presentes: Ana Arraes (Presidente), Walton Alencar Rodrigues, Benjamin Zymler, Augusto Nardes, Aroldo Cedraz, Raimundo Carreiro, Bruno Dantas (Relator), Vital do Rêgo e Jorge Oliveira.
13.2. Ministros-Substitutos presentes: Marcos Bemquerer Costa, André Luís de Carvalho e Weder de Oliveira.

BRUNO DANTAS

Ministro Aroldo Cedraz.

Cuidam os autos de pedidos de reexame interpostos pelo Conselho de Monitoramento e Avaliação de Políticas Públicas - CMAP (peça 182) e pelo Instituto Brasileiro de Defesa do Consumidor - Idec) (peça 215-219) contra o Acórdão 1.215/2019, alterado pelo Acórdão 2877/2019-TCU-Plenário, relatados pelo Min. Aroldo Cedraz.
A auditoria operacional que deu origem a estes autos foi conduzida pela Secretaria de Fiscalização de Infraestrutura de Energia Elétrica (SeinfraElétrica) , com o objetivo de avaliar a eficiência do custeio de políticas públicas com base em subsídios da Conta de Desenvolvimento Energético (CDE) . 
Foram apontados importantes achados de auditoria relativos à adequação de subsídios com a política tarifária; ao planejamento prévio e à governança; e à fiscalização da aplicação dos subsídios, que resultaram, no que interessa ao presente recurso, nas seguintes determinações e recomendações (Acórdão 1215/2019-TCU-Plenário) :
"9.4. determinar ao Comitê de Monitoramento e Avaliação de Políticas Públicas Federais e ao Ministério das Minas e Energia, em articulação com outros órgãos ou entidades considerados relevantes, com fundamento no art. 1º, inciso I, da Portaria Interministerial-MPDG 102, de 7/4/2016, e com vistas a subsidiar o plano de redução estrutural das despesas da Conta de Desenvolvimento Energético previsto no art. 13, § 2º-A, da Lei 10.438/2002, que avaliem, no prazo de 120 (cento e vinte) dias, todos os subsídios atualmente custeados pela referida conta e concluam, ao final, se a sistemática de concessão destes benefícios merece ser mantida, alterada ou extinta, no todo ou em parte, considerando-se, entre outros aspectos, aqueles atinentes à focalização, à não cumulatividade, aos limites e fontes de custeio, aos prazos de vigência, aos critérios de saída, às exigências de contrapartida, aos impactos sobre a eficiência econômica e à modicidade tarifária, bem como à compatibilidade entre os subsídios, o interesse público e o ordenamento jurídico aplicável ao setor elétrico, sopesando-se, em especial, o seguinte:
9.4.1. as ilegalidades e inconstitucionalidades apontadas no voto que precede e fundamenta este Acórdão, assim como a delimitação dos conceitos de preço público e política tarifária extraída nessa assentada a partir do entendimento manifestado pela Suprema Corte a respeito do assunto quando do julgamento da Ação Declaratória de Constitucionalidade nº 9/DF do Recurso Extraordinário nº 541.511/RS;
9.4.2. no caso dos subsídios tarifários relacionados acima nos subitens 9.1.3.1 a 9.1.3.4, a necessidade não somente de observância aos aspectos acima listados, mas também de explicitação e delineamento do caráter social dos benefícios e do foco deles, entre outros princípios aplicáveis, na universalização dos serviços públicos de energia elétrica;
 (...) 
9.6. recomendar ao Comitê de Monitoramento e Avaliação de Políticas Públicas Federais que leve em consideração os subsídios custeados pela CDE, bem como os seus respectivos beneficiários, na avaliação das políticas públicas cujos resultados podem ser afetados por tais benefícios, conforme as diretrizes da governança pública dispostas no art. 4º, incisos IV, VIII e IX, do Decreto 9.203, de 22/11/2017, e do Referencial de Governança do TCU;"
Em seguida, foram opostos embargos de declaração pela Agência Nacional de Energia Elétrica (Aneel) e pelo Ministério das Minas e Energia apontando omissões e obscuridades no referido julgado.
Antes que o Plenário pudesse se pronunciar acerca dos embargos, o Conselho de Monitoramento e Avaliação de Políticas Públicas (CMAP) interpôs o presente pedido de reexame contra a mesma decisão.
Ocorre que, mediante o Acórdão 2877/2019-TCU-Plenário, os referidos embargos foram acolhidos com efeitos infringentes, modificando-se os itens impugnados neste pedido de reexame (9.4 e 9.6 do Acórdão 1215/2019-TCU-Plenário) , aos quais passaram a viger com a seguinte redação:
"9.4. determinar à Casa Civil da Presidência da República que:
9.4.1. mediante aplicação de critérios de materialidade, relevância e risco, entre outros tidos por pertinentes e oportunos:
9.4.1.1. selecione, entre os subsídios atualmente custeados pela CDE, aqueles que mereçam ser avaliados pelas respectivas pastas ministeriais em articulação com o Ministério de Minas e Energia e com outros órgãos ou entidades porventura considerados relevantes, permitindo-se concluir, ao final, se a sistemática de concessão do benefício deve ser mantida, alterada ou extinta, no todo ou em parte, considerando-se, entre outros aspectos, aqueles atinentes à focalização, à não cumulatividade, aos limites e fontes de custeio, aos prazos de vigência, aos critérios de saída, às exigências de contrapartida, aos impactos sobre a eficiência econômica e à modicidade tarifária, bem como à compatibilidade desses subsídios com o interesse público e com o ordenamento jurídico aplicável ao setor elétrico, em especial com o conceito de política tarifária, cujos contornos foram bem delineados pela Suprema Corte quando do julgamento da Ação Declaratória de Constitucionalidade nº 9/DF e do Recurso Extraordinário nº 541.511/RS;
9.4.1.2. quanto aos subsídios atualmente custeados pela CDE selecionados em conformidade com o subitem 9.4.1 deste Acórdão para os quais não haja definição da pasta ministerial ou órgão federal responsável por avaliá-los ou haja transversalidade entre pastas ou órgãos distintos, adote as devidas providências para que sejam levadas a termo, em articulação com o Ministério de Minas e Energia, a avaliação e a conclusão a que se refere o subitem 9.4.1.1 supra, seja mediante participação conjunta desses interessados, seja por meio do Conselho de Monitoramento e Avaliação de Políticas Públicas, sem prejuízo, em qualquer dos casos, à articulação com outros órgãos ou entidades porventura considerados relevantes;
9.4.2. na seleção de benefícios a ser feita em cumprimento ao subitem 9.4.1 precedente, contemple, pelo menos, 50% (cinquenta por cento) dos gastos da CDE com subsídios, tomando como base de cálculo para quantificação do valor referente a este percentual o orçamento da aludida Conta de Desenvolvimento Energético para o exercício de 2019;
9.4.3. no prazo de 120 (cento e vinte) dias, apresente a esta Corte de Contas plano de ação destinado a dar cumprimento, no horizonte máximo de 2 (dois) anos a contar de janeiro de 2020, à determinação objeto dos subitens 9.4.1 e 9.4.2 deste Acórdão, indicando, no mínimo, as ações a serem adotadas, os responsáveis e os prazos para implantação do conjunto de ações;
 (...) 
9.6. recomendar ao Conselho de Monitoramento e Avaliação de Políticas Públicas que, em conformidade com as diretrizes da governança pública dispostas no art. 4º, incisos IV, VIII e IX, do Decreto 9.203, de 22/11/2017, e no Referencial de Governança do TCU, na hipótese de seus planos anuais de atuação contemplarem políticas públicas cujos resultados possam ser afetados por subsídios custeados pela CDE, leve em consideração tais benefícios, bem como seus respectivos beneficiários, na avaliação das aludidas políticas;"
Quanto ao exame de admissibilidade dos pedidos de reexame apresentado, proferi o seguinte despacho (peça 232) :
"Trata-se de pedidos de reexame interpostos contra o Aco¿rda¿o 1.215/2019-TCU-Plena¿rio (pec¿a 144) pelo Conselho de Monitoramento e Avaliac¿a¿o de Poli¿ticas Pu¿blicas (pec¿a 182) e pelo Instituto Brasileiro de Defesa do Consumidor - Idec (pec¿as 215-219) . 
2. Na forma do art. 51 da Resoluc¿a¿o-TCU 259/2014, admito o processamento do recurso interposto pelo primeiro recorrente, porquanto preenchidos os requisitos de admissibilidade de que trata o art. 48 da Lei 8.443/92. Confiro efeito suspensivo aos itens 9.4 e 9.6 do aco¿rda¿o recorrido em relac¿a¿o ao recorrente. 
3. Quanto ao segundo recorrente, observa-se que este Tribunal decidiu objetivamente, expedindo deliberac¿a¿o gene¿rica e abstrata acerca de situac¿a¿o na¿o individualizada, em que na¿o houve imputac¿a¿o de responsabilidade ou potencial lesa¿o a direito subjetivo do recorrente. Desse modo, falta legitimidade e interesse do Idec para recorrer da presente deliberac¿a¿o, tampouco foram demonstrados os requisitos do art. 144, §2º, do RI/TCU, que versam sobre a admissa¿o como parte interessada no processo. 
4. Por essas razo¿es, somando-se a¿s tecidas pela unidade instrutora (pec¿a 227) , na¿o conhec¿o do recurso interposto pelo Idec, conforme o art. 48 da Lei 8.443/92 e na forma do art. 51 da Resoluc¿a¿o-TCU 259/2014, e indefiro seu ingresso como parte interessada. 
5. No entanto, considerando a possiblidade de o instituto fornecer subsi¿dios que contribuam para o deslinde das questo¿es tratadas nestes autos, acolho a proposta de admissa¿o no processo na condic¿a¿o de amicus curiae, de forma que a pec¿a em exame seja recebida como memorais. Ficam os poderes do interventor limitados a este ato processual (art. 138, §2º, do NCPC) ."
Inconformado com a decisão, o Idec apresentou, em 10/8/2020, embargos de declaração opostos em face da referida decisão monocrática (peça 243) , os quais foram rejeitados.
Quanto ao pedido de reexame apresentado pelo CMAP, por resumir os fundamentos das peças acostadas, transcrevo a instrução da secretaria responsável pela análise do processo (peça 246) , que contou com a anuência do corpo diretivo da unidade (peças 247 e 248) :
"MÉRITO
4.	Delimitação
4.1.	Constitui objeto do recurso a seguinte questão: Se é atribuição do CMAP o cumprimento da determinação constante do item 9.4 e da recomendação descrita no item 9.6 do Acórdão 1215/2019-TCU-Plenário (peça 182) . 
5.	Atribuições do CMAP e cumprimento da determinação constante do item 9.4 e da recomendação descrita no item 9.6 do Acórdão 1215/2019-TCU-Plenário (peça 182) 
5.1.	O recorrente afirma não ser atribuição dele o cumprimento do disposto na determinação constante do item 9.4 e da recomendação descrita no item 9.6 do Acórdão 1215/2019-TCU-Plenário relatado pelo Ministro Aroldo Cedraz, tendo em vista os seguintes argumentos: 
a) No bojo do item 9.4 do Acórdão 1215/2019-TCU-Plenário, relatado pelo Ministro Aroldo Cedraz, o Tribunal determinou ao Comitê de Monitoramento e Avaliação de Políticas Públicas Federais, sucedido pelo Conselho de Monitoramento e Avaliação de Políticas Públicas (CMAP) , a partir do Decreto 9.834/2019; e ao Ministério de Minas e Energia, que avaliassem, no prazo de 120 dias, todos os subsídios que atualmente fazem parte da Conta de Desenvolvimento Energético (CDE) e concluíssem se a concessão desses benefícios deveria ser mantida, alterada ou extinta, avaliando aspectos descritos no dispositivo (peça 182, p. 3) ;
b) O Comitê de Monitoramento e Avaliação de Políticas Públicas Federais, instituído pela Portaria Interministerial n. 102/2016, foi criado com o objetivo de aperfeiçoar políticas públicas, programas e ações do Poder Executivo federal. Esse órgão deu lugar ao Conselho de Monitoramento e Avaliação de Políticas Públicas (CMAP) . Esse avanço institucional no âmbito da avaliação de políticas e da governança pública, que também possibilitou a criação do Comitê de Monitoramento e Avaliação dos Subsídios da União (CMAS) e do Conselho Interministerial de Governança (CIG) , decorreu, também, da interação entre os órgãos do Centro de Governo e o Tribunal de Contas da União (TCU) (peça 182, p. 4) ;
c) Com a edição do Decreto 9.834/2019, o CMAP passou a ter o objetivo de avaliar as políticas públicas selecionadas, que são financiadas por gastos diretos ou subsídios da União e monitorar a implementação das propostas de alteração dessas práticas, em consonância com as boas práticas de governança. As atribuições do CMAP se sobrepõem às do antigo comitê (peça 182, p. 4) ;
d) O CMAP, composto pelos Secretários-Executivos da Casa Civil da Presidência da República, do Ministério da Economia e da Controladoria-Geral da União, é instância pertencente ao Centro de Governo e, portanto, cumpre função estratégica para a governança, relacionada à coerência do programa governamental, conforme descrito no Referencial para Avaliação da Governança do Centro de Governo, elaborado por esta Corte (peça 182, p. 4) ;
e) Esse documento, aplicável à Administração Pública Federal, reúne boas práticas de governança pública, cujas funções visam avaliar ambiente, cenários, desempenho e resultados, dentre outros aspectos, além de direcionar a implementação de programas, políticas e eficiência administrativa (peça 182, p. 4-5) ;
f) O CMAP tem como atribuição assegurar a qualidade dos serviços públicos e viabilizar o bom desempenho de políticas. Assim, apesar de não possuir as funções dos órgãos setoriais para a gestão de políticas públicas, possui a prerrogativa de avaliação de políticas públicas, com base em critérios objetivos de seleção, diante do disposto no Decreto 9.834/2019. Deve-se preservar a institucionalidade desse processo para que o órgão cumpra seu papel estratégico com qualidade (peça 182, p. 5) ;
g) O inciso I do artigo 2º do Decreto 9.834/2019 determina que deverão ser observados critérios de materialidade, relevância e criticidade dentro do processo de seleção de políticas públicas financiadas pela União a serem avaliadas pelo CMAP. A criticidade existe, também, para que demandas externas e situações de fragilidade institucional sejam ponderadas ao lado de critérios de materialidade e relevância, institucionalizando-se canal para que o Conselho recepcione recomendações de avaliação demandadas por órgãos de controle;
h) O CMAP é composto pelo Comitê de Monitoramento e Avaliação de Gastos Diretos (CMAG) e o Conselho de Monitoramento e Avaliação dos Subsídios da União (CMAS) , criado pelo Decreto 9.588/2018. Essa conjuntura busca dar exequibilidade à atuação do CMAP;
i) O CMAS se reuniu duas vezes em 2019, para, dentre outros pontos, definir os programas que seriam avaliados por seus membros, sendo que oito políticas custeadas por subsídios da União estão em fase de avaliação, a exemplo do Programa de Garantia da Atividade Agropecuária (Proagro) (peça 182, p. 5) ;
j) Diversas ações para o estabelecimento da governança e do processo de execução das atividades do CMAP estão sendo desenvolvidas nos últimos seis meses, a exemplo do estabelecimento de grupo de trabalho sobre governança dos subsídios (Acórdão 2756/2018-TCU-Plenário, relatado pelo Ministro José Mucio Monteiro) (peça 182, p. 5-6) ;
k) Em relação à CDE, por iniciativa própria da Secretaria de Avaliação, Planejamento, Energia e Loteria (Secap/ME) e da Secretaria Federal de Controle Interno (SFC/CGU) , o CMAP aprovou plano de trabalho para avaliar diversas políticas subsidiadas pela Conta de Desenvolvimento Energético, tendo atendido os critérios previstos no decreto. Esse rol de políticas avaliadas corresponde a mais de 85% da conta, havendo a participação do Ipea, da Aneel e do MME, além de reconhecer várias das dimensões apontadas no Acórdão 1215/2019-TCU-Plenário (peça 182, p. 6) ;
l) A CDE é um fundo setorial criado pela Lei 10.438/2002, sendo que, desde a edição da Lei 13.360/2016, custeia nove tipos de subsídios distintos, a exemplo da Conta de Consumo de Combustíveis. Em razão da materialidade dos recursos envolvidos e da necessidade de se identificar quais políticas de fato contribuem para o objetivo do desenvolvimento energético, a Secap e a SFC propuseram ao CMAP a realização da avaliação dessa rubrica, de forma conjunta e coordenada. Com isso, o órgão selecionou as seguintes políticas: Tarifa Social de Energia Elétrica (TSEE) , Descontos tarifários da Distribuição e Conta de Consumo de Combustíveis, ponderando-se os demais projetos conduzidos pelo Conselho. A inclusão obrigatória de mais subsídios poderia reduzir a força de trabalho disponível, prejudicando a independência dos comitês de apoio ao Centro de Governo do Poder Executivo Federal. Esse plano de trabalho foi aprovado pelo CMAP em 30/4/2019, com previsão de conclusão até dezembro daquele ano (peça 182 p. 6-7) ; e
m) O escopo atual de avaliação da CDE apresenta compatibilidade com a maioria dos critérios de avaliação determinados pelo Tribunal para subsídios destinados ao custeio da TSEE e dos Descontos Tarifários na Distribuição (peça 182, p. 7) .
Análise
5.2.	Os argumentos do recorrente não merecem prosperar, tendo em vista que os questionamentos da parte estão em consonância com o posterior Acórdão 2877/2019-TCU-Plenário, relatado pelo Ministro Aroldo Cedraz. 
5.3.	O CMAP, nos termos do Decreto 9.834/2019, é órgão de natureza consultiva, criado com a finalidade de avaliar as políticas públicas selecionadas, que são financiadas por gastos diretos ou subsídios da União; e monitorar a implementação das propostas de alteração resultantes dessas avaliações, em consonância com as boas práticas de governança. Compete ao próprio Conselho a aprovação dos critérios para a seleção de programas financiados pela União a serem avaliados, observados os aspectos de materialidade, criticidade e relevância, dentre outros.
5.4.	Essas premissas restaram respeitadas por esta Corte, ao prolatar o Acórdão 2877/2019-TCU-Plenário, relatado pelo Ministro Aroldo Cedraz, não cabendo rediscussão do julgado. Nesse sentido, cabe delinear o histórico dos eventos processuais no Tribunal.
5.5.	A Conta de Desenvolvimento Energético (CDE) é um fundo setorial de natureza contábil, instituído pela Lei 10.438/2002 e regulamentado pelo Decreto 4.541/2002, com os seguintes objetivos resumidos no voto condutor do Acórdão 1215/2019-TCU-Plenário, relatado pelo Ministro Aroldo Cedraz:
' (...) custear (i) o desenvolvimento energético dos Estados, (ii) a competitividade da energia elétrica produzida a partir de determinadas fontes - eólica, pequenas centrais hidrelétricas, biomassa, gás natural e carvão mineral nacional - e (iii) a universalização do serviço de energia elétrica.'
5.6.	Após diversas mudanças legislativas, com o transcurso do tempo, as finalidades desse fundo foram ampliadas, sendo que os recursos da CDE passaram a financiar amplo conjunto de subsídios e políticas públicas, o que atraiu a atenção desta Corte para a aderência dessa conjuntura aos parâmetros legais e de eficiência técnica.
5.7.	Após se debruçar sobre os parâmetros técnicos de cada um dos subsídios e das políticas públicas relacionadas à CDE e questionar os órgãos e entidades envolvidos nessa conjuntura, os técnicos do Tribunal identificaram fragilidades importantes no processo de avaliação de programas e de subsídios vinculadas à Conta de Desenvolvimento Energético.
5.8.	Nesse sentido, transcreve-se trechos do voto do Ministro Aroldo Cedraz que conduziu o Acórdão 1215/2019-TCU-Plenário (peça 147, p. 26-27) :
'120.	Todas essas constatações demonstram que a avaliação da política de subsídios da CDE é praticamente inexistente, o que contraria a literatura econômica a respeito dos efeitos deletérios que podem ser causados por esse tipo de intervenção estatal. Qualquer intervenção do Estado na economia por meio de subsídios deve ter uma finalidade clara e precisa, devendo buscar a correção de falhas de mercado e abordar um problema previamente identificado.
121.	Ademais, deve ser essa política avaliada constantemente, a fim de que se justifique, uma vez que pode levar a efeitos indesejados a longo prazo, a despeito de seus aparentes benefícios, como, por exemplo, sobreposição de benefícios, desfocalização, distorções nos mecanismos de preços, redução da eficiência econômica, não atingimento das finalidades da intervenção, penalização injustificada de consumidores não subsidiados, anulação de outros subsídios, manutenção de subsídios ineficientes - com base em pressão política de grupos beneficiados - e o desperdício de recursos.'
5.9.	O Tribunal se mostrou preocupado com a participação crescente da CDE e, por conseguinte, dos consumidores no custeio de subsídios sem definição clara de propósitos, metas e prazos e sem análise específica sobre eficiência e eficácia dos gastos. 
5.10.	Diante disso, a Corte, no primeiro momento, por meio do Acórdão 1215/2019-TCU-Plenário, sob a relatoria do Ministro Aroldo Cedraz, optou por proferir determinação ao então Comitê de Monitoramento e Avaliação de Políticas Públicas para que fossem avaliados todos os benefícios custeados pelo fundo contábil e, ao mesmo tempo, recomendação ao órgão para considerar esses gastos na avaliação de outras políticas públicas cujos resultados possam ser afetados pelos privilégios. Logo, manifestou-se, nos seguintes termos, no que interessa ao presente recurso:
'9.4. determinar ao Comitê de Monitoramento e Avaliação de Políticas Públicas Federais e ao Ministério das Minas e Energia, em articulação com outros órgãos ou entidades considerados relevantes, com fundamento no art. 1º, inciso I, da Portaria Interministerial-MPDG 102, de 7/4/2016, e com vistas a subsidiar o plano de redução estrutural das despesas da Conta de Desenvolvimento Energético previsto no art. 13, § 2º-A, da Lei 10.438/2002, que avaliem, no prazo de 120 (cento e vinte) dias, todos os subsídios atualmente custeados pela referida conta e concluam, ao final, se a sistemática de concessão destes benefícios merece ser mantida, alterada ou extinta, no todo ou em parte, considerando-se, entre outros aspectos, aqueles atinentes à focalização, à não cumulatividade, aos limites e fontes de custeio, aos prazos de vigência, aos critérios de saída, às exigências de contrapartida, aos impactos sobre a eficiência econômica e à modicidade tarifária, bem como à compatibilidade entre os subsídios, o interesse público e o ordenamento jurídico aplicável ao setor elétrico, sopesando-se, em especial, o seguinte:
9.4.1. as ilegalidades e inconstitucionalidades apontadas no voto que precede e fundamenta este Acórdão, assim como a delimitação dos conceitos de preço público e política tarifária extraída nessa assentada a partir do entendimento manifestado pela Suprema Corte a respeito do assunto quando do julgamento da Ação Declaratória de Constitucionalidade nº 9/DF do Recurso Extraordinário nº 541.511/RS;
9.4.2. no caso dos subsídios tarifários relacionados acima nos subitens 9.1.3.1 a 9.1.3.4, a necessidade não somente de observância aos aspectos acima listados, mas também de explicitação e delineamento do caráter social dos benefícios e do foco deles, entre outros princípios aplicáveis, na universalização dos serviços públicos de energia elétrica;
 (...) 
9.6. recomendar ao Comitê de Monitoramento e Avaliação de Políticas Públicas Federais que leve em consideração os subsídios custeados pela CDE, bem como os seus respectivos beneficiários, na avaliação das políticas públicas cujos resultados podem ser afetados por tais benefícios, conforme as diretrizes da governança pública dispostas no art. 4º, incisos IV, VIII e IX, do Decreto 9.203, de 22/11/2017, e do Referencial de Governança do TCU;'
5.11.	O Comitê de Monitoramento e Avaliação de Políticas Públicas Federais, a quem foram direcionadas as referidas deliberações, foi instituído pela Portaria Interministerial n. 102, de 7/4/2016. Entretanto, apesar de esse normativo ainda se encontrar vigente, em 27/11/2018, o Presidente da República, por meio do Decreto 9.588, instituiu o Comitê de Monitoramento e Avaliação dos Subsídios da União (CMAS) , com atribuições inseridas nas competências do Comitê de Monitoramento, incluindo monitorar e avaliar políticas públicas financiadas por subsídios do ente federal.
5.12.	O Decreto 9.834, de 12/6/2019, por sua vez, revogou o Decreto 9.588/2019; e instituiu o Conselho de Monitoramento e Avaliação de Políticas Públicas (CMAP) , ora recorrente, com a finalidade de avaliar políticas públicas selecionadas, que são financiadas por gastos diretos ou subsídios da União; e monitorar a implementação das propostas de alteração das políticas públicas resultantes da avaliação, em consonância com as boas práticas de governança. Nesse novo organograma é que se insere o recurso em epígrafe, interposto em 9/7/2019 (peça 182) .
5.13.	No âmbito da análise dos embargos de declaração opostos pela Agência Nacional de Energia Elétrica (Aneel) e pelo Ministério das Minas e Energia (peças 178 e 180, respectivamente) , o Tribunal, por meio do Acórdão 2977/2019-TCU-Plenário (peça 187) , relatado pelo Ministro Aroldo Cedraz, optou por revisitar, também, as deliberações proferidas em face do CMAP, adequando-as à nova conformação jurídica. Essa postura, inclusive, conforme o voto condutor do referido julgado, poderia ensejar a perda de objeto do presente pedido de reexame:
'b) compatibilizá-los com a recém-criação do Conselho de Monitoramento e Avaliação de Políticas Públicas (CMAP) - instituído pelo Decreto 9.843, de 12/6/2019, em substituição ao antigo Comitê de Monitoramento e Avaliação de Políticas Públicas Federais - e com sua força de trabalho disponível, levando-se em consideração, precipuamente no que tange à CDE, o plano anual de atuação daquele Conselho.
38.	 Essa compatibilização, aliás, parece ensejar a perda de objeto do Pedido de Reexame interposto pelo CMAP contra o Acórdão 1215/2019-TCU-Plenário, eis que ela altera os subitens 9.4 e 9.6 daquela deliberação, questionados no referido recurso. Essa perda de objeto, no entanto, não pode ser categoricamente declarada, pois, na nova redação ora sugerida para aqueles dois comandos, ainda remanesce a possibilidade de que, no âmbito do Poder Executivo, venha a ser exigida do aludido Conselho de Monitoramento de Políticas Públicas a adoção de algumas providências voltadas à avaliação de determinados subsídios, mais precisamente daqueles em relação aos quais não haja definição da pasta ministerial ou órgão federal responsável por avaliá-los ou haja transversalidade entre pastas ou órgãos distintos.'
5.14.	Em razão disso, o Tribunal alterou o destinatário da determinação contida no item 9.4 do acórdão embargado, direcionando-a para a Casa Civil da Presidência da República, alterou os termos da recomendação presente no item 9.6 do julgado e abriu prazo para que o ora recorrente se manifestasse, ratificando ou não o recurso em análise, sob pena de perda de objeto:
' (...) 
9.4. determinar à Casa Civil da Presidência da República que:
9.4.1. mediante aplicação de critérios de materialidade, relevância e risco, entre outros tidos por pertinentes e oportunos:
9.4.1.1. selecione, entre os subsídios atualmente custeados pela CDE, aqueles que mereçam ser avaliados pelas respectivas pastas ministeriais em articulação com o Ministério de Minas e Energia e com outros órgãos ou entidades porventura considerados relevantes, permitindo-se concluir, ao final, se a sistemática de concessão do benefício deve ser mantida, alterada ou extinta, no todo ou em parte, considerando-se, entre outros aspectos, aqueles atinentes à focalização, à não cumulatividade, aos limites e fontes de custeio, aos prazos de vigência, aos critérios de saída, às exigências de contrapartida, aos impactos sobre a eficiência econômica e à modicidade tarifária, bem como à compatibilidade desses subsídios com o interesse público e com o ordenamento jurídico aplicável ao setor elétrico, em especial com o conceito de política tarifária, cujos contornos foram bem delineados pela Suprema Corte quando do julgamento da Ação Declaratória de Constitucionalidade nº 9/DF e do Recurso Extraordinário nº 541.511/RS;
9.4.1.2. quanto aos subsídios atualmente custeados pela CDE selecionados em conformidade com o subitem 9.4.1 deste Acórdão para os quais não haja definição da pasta ministerial ou órgão federal responsável por avaliá-los ou haja transversalidade entre pastas ou órgãos distintos, adote as devidas providências para que sejam levadas a termo, em articulação com o Ministério de Minas e Energia, a avaliação e a conclusão a que se refere o subitem 9.4.1.1 supra, seja mediante participação conjunta desses interessados, seja por meio do Conselho de Monitoramento e Avaliação de Políticas Públicas, sem prejuízo, em qualquer dos casos, à articulação com outros órgãos ou entidades porventura considerados relevantes;
 (...) 
9.6. recomendar ao Conselho de Monitoramento e Avaliação de Políticas Públicas que, em conformidade com as diretrizes da governança pública dispostas no art. 4º, incisos IV, VIII e IX, do Decreto 9.203, de 22/11/2017, e no Referencial de Governança do TCU, na hipótese de seus planos anuais de atuação contemplarem políticas públicas cujos resultados possam ser afetados por subsídios custeados pela CDE, leve em consideração tais benefícios, bem como seus respectivos beneficiários, na avaliação das aludidas políticas;
 (...) '
9.2. considerando a alteração ora promovida no teor da determinação e da recomendação questionadas pelo Conselho de Monitoramento e Avaliação de Políticas Públicas à peça 182 em sede de Pedido de Reexame interposto contra o Acórdão 1215/2019-TCU-Plenário, fixar prazo de 15 (quinze) dias para que o referido órgão, caso queira, ratifique os termos daquele recurso ou, se preferir, apresente novas razões de apelação, ficando caracterizada a perda de objeto do referido Pedido de Reexame na hipótese de o CMAP optar por permanecer silente;
5.15.	Note-se que, ao se cotejar os dois julgados e os argumentos da peça recursal, constata-se que os pedidos da parte foram, na quase totalidade, atendidos. Esta Corte buscou compatibilizar a urgente e necessária avaliação dos subsídios e políticas públicas vinculados à CDE às competências institucionais e ao papel estratégico do CMAP como instância de governança do Centro de Governo.
5.16.	Para tanto, deliberou por direcionar a determinação de seleção dos subsídios a serem avaliados pelas respectivas pastas ministeriais em articulação com o Ministério de Minas e Energia e com outros órgãos ou entidades porventura considerados relevantes à Casa Civil da Presidência da República e não ao CMAP, em primeira medida, conforme itens 9.4, 9.4.1 e 9.4.1.1 do Acórdão 2877/2019-TCU-Plenário, relatado pelo Ministro Aroldo Cedraz. Inclusive, a Corte se mostrou sensível à liberdade do Poder Executivo na seleção dos benefícios a serem avaliados, sem sequer ter indicado prazo nesse momento para atendimento das deliberações.
5.17.	No caso da recomendação contida no item 9.6 do Acórdão 2877/2019-TCU-Plenário, o Tribunal, em redação diferentemente da deliberação embargada, mas com conceito semântico semelhante, buscou respeitar os planos anuais do CMAP, propondo a inclusão de análise sobre os impactos de subsídios custeados pela CDE apenas na hipótese de esses benefícios afetarem as políticas públicas avaliadas. 
5.18.	Trata-se, por certo, de recomendação relevante, tendo em vista ser postulado básico da avaliação de programas a análise das circunstâncias relevantes capazes de impactar os resultados das políticas públicas. Essa postura está condizente com as diretrizes da governança pública, especialmente aquelas nos incisos IV, VIII e IX do Decreto 9.203/2017, in verbis:
IV - articular instituições e coordenar processos para melhorar a integração entre os diferentes níveis e esferas do setor público, com vistas a gerar, preservar e entregar valor público;
 (...) 
VIII - manter processo decisório orientado pelas evidências, pela conformidade legal, pela qualidade regulatória, pela desburocratização e pelo apoio à participação da sociedade;
IX - editar e revisar atos normativos, pautando-se pelas boas práticas regulatórias e pela legitimidade, estabilidade e coerência do ordenamento jurídico e realizando consultas públicas sempre que conveniente;
5.19.	Por oportuno, ao analisar o recurso em epígrafe, pode-se constatar que tanto a determinação à Casa Civil, quanto a recomendação ao CMAP estão em franco atendimento no Conselho, com a avaliação, possivelmente já concluída, das políticas da Tarifa Social de Energia Elétrica; Descontos Tarifários da Distribuição e Conta de Consumo de Combustíveis, relatada pelo recorrente (peça 182, p. 6-7) , o que será confirmado em futuro processo de acompanhamento.
5.20.	Essa conjuntura, em cotejo com as alterações decorrentes do Acórdão 2877/2019-TCU-Plenário (peça 187) , sob a relatoria do Ministro Aroldo Cedraz, sem que o CMAP tenha retornado à Corte para ratificar o recurso, conforme deliberado no item 9.2 do julgado e tendo em vista a notificação do Secretário-Executivo do Ministério da Economia (peças 197 e 201) , coordenador do Comitê, poderia até ensejar a perda de objeto do recurso em análise.
5.21.	A questão perpassa, de maneira confusa, tanto o recebimento da peça recursal quanto a análise do próprio mérito do pedido. De toda sorte, coaduna-se com o posicionamento do SAR desta Secretaria (peças 226 e 228-229) , ratificado pelo Ministro Relator (peça 232) , admitindo-se o processamento do recurso interposto pelo CMAP.
5.22.	Verifica-se que, mesmo não tendo ratificado os termos do recurso após a prolação do Acórdão 2877/2019-TCU-Plenário, há sucumbência possível da parte nas alterações empreendidas no referido julgado, o que leva ao enfrentamento do mérito, ainda que em detrimento do pedido do CMAP, em homenagem ao princípio do formalismo moderado.
5.23.	Note-se, nessa linha, que, não obstante o item 9.4 do acórdão recorrido se direcione à Casa Civil da Presidência da República, deve-se considerar que representante desse órgão integra o próprio Conselho de Monitoramento e Avaliação de Políticas Públicas, nos termos do artigo 3º do Decreto 9.834/2019, podendo, por óbvio, direcionar a avaliação de políticas ligadas à CDE à realização pelo CMAP.
5.24.	Essa possibilidade, inclusive, está materializada no item 9.4.1.2 do Acórdão 2877/2019-TCU-Plenário, no caso de subsídios custeados pela CDE para os quais não haja definição da pasta ministerial ou órgão federal responsável por avalia-los ou haja transversalidade entre pastas ou órgãos distintos:
9.4.1.2. quanto aos subsídios atualmente custeados pela CDE selecionados em conformidade com o subitem 9.4.1 deste Acórdão para os quais não haja definição da pasta ministerial ou órgão federal responsável por avaliá-los ou haja transversalidade entre pastas ou órgãos distintos, adote as devidas providências para que sejam levadas a termo, em articulação com o Ministério de Minas e Energia, a avaliação e a conclusão a que se refere o subitem 9.4.1.1 supra, seja mediante participação conjunta desses interessados, seja por meio do Conselho de Monitoramento e Avaliação de Políticas Públicas, sem prejuízo, em qualquer dos casos, à articulação com outros órgãos ou entidades porventura considerados relevantes; (Grifos acrescidos) 
5.25.	Assim, não obstante não tenha o CMAP retornado à Corte para ratificar os termos do recurso, na forma deliberada no Acórdão 1215/2019-TCU-Plenário, relatado pelo Ministro Aroldo Cedraz, cabe, em homenagem ao princípio do formalismo moderado e esclarecido o interesse processual da parte em rediscutir o mérito da referida deliberação, com as alterações do Acórdão 2877/2019-TCU-Plenário, de modo a conhecer do recurso e negar-lhe provimento. Não se vislumbra nesta postura prejuízos ao recorrente, sendo a medida mais salutar nesta assentada.
5.26.	Por fim, de toda sorte, verifica-se que o Acórdão 2877/2019-TCU-Plenário, relatado pelo Ministro Aroldo Cedraz, está condizente com o ordenamento jurídico e os princípios de Governança Pública, estando o recorrente, inclusive, em processo de atendimento do julgado.
CONCLUSÃO
6.	Das análises anteriores, conclui-se que o CMAP, nos termos do Decreto 9.834/2019, é órgão de natureza consultiva, criado com a finalidade de avaliar as políticas públicas selecionadas, que são financiadas por gastos diretos ou subsídios da União; e monitorar a implementação das propostas de alteração resultantes dessas avaliações, em consonância com as boas práticas de governança. Compete ao próprio Conselho a aprovação dos critérios para a seleção de programas financiados pela União a serem avaliados, observados os aspectos de materialidade, criticidade e relevância, dentre outros.
6.1.	Em relação ao recurso interposto pelo Idec, não se vislumbra legitimidade e interesse da entidade para recorrer dos termos da deliberação recorrida, impondo-se o não conhecimento do recurso, propondo-se, em concordância com o posicionamento do SAR desta Secretaria (peças 227-229) , ratificado pelo Ministro Relator (peça 232) , o não conhecimento do pedido. Igualmente, propõe-se a admissão do Instituto no processo na condição de amicus curiae e o recebimento das peças 215-219 como memoriais.
6.2.	Por fim, em relação ao recurso do Conselho de Monitoramento e Avaliação de Políticas Públicas, os argumentos apresentados pelo recorrente não têm o condão de modificar a deliberação recorrida, impondo-se a manutenção do julgado em seus exatos termos.
PROPOSTA DE ENCAMINHAMENTO
7.	Diante do exposto, com fundamento no artigo 48, da Lei 8.443/1992, submetem-se os autos à consideração superior, com posterior encaminhamento ao Gabinete do Relator, propondo:
a) não conhecer do pedido de reexame interposto pelo Instituto Brasileiro de Defesa do Consumidor (Idec) , em razão da ausência de legitimidade e interesse recursal, nos termos do artigo 48 da Lei 8.443/1992 e artigos 146 e 282 do Regimento Interno/TCU, bem como indeferir-lhe o ingresso como parte interessada;
b) admitir o ingresso do Instituto Brasileiro de Defesa do Consumidor (Idec) no processo na condição processual de amicus curiae e o recebimento das peças 215-219 como memoriais, limitados os poderes do interventor a este ato processual;
c) conhecer do recurso interposto pelo Conselho de Monitoramento e Avaliação de Políticas Públicas e, no mérito, negar-lhe provimento;
d) comunicar a deliberação que vier a ser proferida por esta Corte aos recorrentes, à Casa Civil da Presidência da República, ao Ministério da Economia e aos órgãos e entidades indicados nos subitens 9.9 e 9.11 do Acórdão 1215/2019-TCU-Plenário, relatado pelo Ministro Aroldo Cedraz."
Por fim, informo que a Casa Civil protocolizou as peças 237-241 e 249-255 noticiando as medidas já adotadas para o cumprimento dos comandos expedidos pelos itens 9.3 e 9.4 do Acórdão 2877/2019-TCU-Plenário e solicitando prorrogação de prazo para a conclusão dos trabalhos. 
É o relatório.

8.1. Christian Tarik Printes (316.680/OAB-SP) e outros, representando Instituto Brasileiro de Defesa do Consumidor.  
8.2. Estefania Torres Gomes da Silva e outros, representando Agência Nacional de Energia Elétrica.  
8.3. Adriano Augusto de Souza, representando Casa Civil da Presidência da República.

Não atuou.

AUDITORIA OPERACIONAL. VERIFICAÇÃO DA EFICIE¿NCIA DO CUSTEIO DE POLI¿TICAS PU¿BLICAS COM BASE EM SUBSI¿DIOS DA CONTA DE DESENVOLVIMENTO ENERGE¿TICO (CDE). FALTA DE PLANEJAMENTO E GOVERNANC¿A DAS POLI¿TICAS PU¿BLICAS DE SUBSI¿DIOS CUSTEADOS PELA CDE. BENEFI¿CIOS TARIFA¿RIOS DESALINHADOS DO REGIME JURI¿DICO DO SETOR, INCLUSIVE EM FACE DA CONSTITUIC¿A¿O FEDERAL. CRESCIMENTO DAS DESPESAS DO ORC¿AMENTO DA CDE, EM GRANDE PARTE SUPORTADO PELOS CONSUMIDORES. FALTA DE TRANSPARE¿NCIA NA DIVULGAC¿A¿O DOS SUBSI¿DIOS E AUSE¿NCIA DE AVALIAC¿A¿O DA REFERIDA POLI¿TICA. DEFICIE¿NCIAS NA FISCALIZAC¿A¿O DAS CONDIC¿O¿ES DE ELEGIBILIDADE PARA RECEBIMENTO DE BENEFI¿CIOS TARIFA¿RIOS. DETERMINAC¿O¿ES E RECOMENDAC¿O¿ES PELO ACO¿RDA¿O 1.215/2019-TCU-PLENA¿RIO, COM ALTERAÇÕES FEITAS EM EMBARGOS COM EFEITOS INFRINGENTES, MEDIANTE O ACÓRDÃO 2.877/2019-PLENÁRIO. PEDIDO DE REEXAME PELO IDEC. NÃO CONHECIMENTO DO RECURSO. PEDIDO DE REEXAME PELO CMAP. CONHECIMENTO. NÃO PROVIMENTO.

RELATÓRIO DE AUDITORIA (RA)

Secretaria de Recursos (Serur); Secretaria de Fiscalização de Infraestrutura de Energia Elétrica (SeinfraEletrica).

Trata-se de pedidos de reexame interpostos pelo Conselho de Monitoramento e Avaliação de Políticas Públicas - CMAP (peça 182) e pelo Instituto Brasileiro de Defesa do Consumidor - Idec (peças 215-219) , contra o Acórdão 1.215/2019, alterado pelo Acórdão 2877/2019-TCU-Plenário.
Em relação ao recurso interposto pelo Instituto Brasileiro de Defesa do Consumidor - Idec, sublinho que o exame de admissibilidade (peça 227) concluiu pela falta de legitimidade e interesse do instituto para recorrer, pois trata-se de deliberac¿a¿o gene¿rica e abstrata acerca de situac¿a¿o na¿o individualizada, em que na¿o houve imputac¿a¿o de responsabilidade ou potencial lesa¿o a direito subjetivo do recorrente. Além disso, não foram demonstrados os requisitos do art. 144, §2º, do RI/TCU, que versam sobre a admissa¿o como parte interessada no processo.
Desse modo, na¿o conheci do recurso interposto pelo Idec e indeferi seu ingresso como parte interessada. Contudo, reconheci a participação da entidade na condic¿a¿o de amicus curiae (peça 232) exclusivamente para receber sua manifestação como memoriais.
Inconformado com a decisão, o Idec apresentou embargos de declaração opostos em face da referida decisão (peça 243) , os quais foram rejeitados. Neste momento, deve-se ratificar o não conhecimento do recurso, nos termos do despacho de peça 232.
Quanto ao pedido de reexame interposto por interposto pelo CMAP, o recorrente pleiteia, em síntese, que seja dado efeito suspensivo do presente recurso; que seja acolhido o papel estratégico do CMAP como instância de governança e de institucionalização da avaliação por meio do Centro de Governo, a fim de afastar a atribuição da responsabilidade pelo cumprimento da determinação constante do item 9.4 e da recomendação constante do item 9.6 do Acórdão recorrido; que seja dado ao Tribunal conhecimento acerca do papel estratégico do CMAP e seus comitês, de forma otimizar o direcionamento dos comandos expedidos.
Após examinar as razões recursais, a Secretaria de Recursos concluiu que os argumentos do recorrente não merecem prosperar, tendo em vista que os questionamentos da parte estão em consonância com o posterior Acórdão 2877/2019-TCU-Plenário.
Preliminarmente, ratifico o despacho exarado no sentido de que o recurso interposto pelo CMAP merece ser conhecido, porquanto preenche os requisitos de admissibilidade previstos no art. 48 da Lei 8.443/1992, conferindo efeito suspensivo aos itens 9.4 e 9.6 do Acórdão 1.215/2019, alterado pelo Acórdão 2877/2019-TCU-Plenário.
Quanto ao mérito, concordo com a análise empreendida pela secretaria especializada, transcrita no relatório precedente, razão pela qual incorporo seus fundamentos às minhas razões de decidir, sem prejuízo das seguintes considerações.
A Serur reconhece que o CMAP, nos termos do Decreto 9.834/2019, é órgão de natureza consultiva, criado com a finalidade de avaliar as políticas públicas, selecionadas segundo critérios de materialidade, relevância e criticidade, bem como monitorar a implementação das propostas de alteração resultantes dessas avaliações.
Enfatiza que tais premissas foram observadas por esta Corte ao prolatar o Acórdão 2877/2019-TCU-Plenário, razão pela qual propõe conhecer do recurso interposto pelo Conselho de Monitoramento e Avaliação de Políticas Públicas e, no mérito, negar-lhe provimento.
Vale ressaltar que o Decreto 9.759/2019, com o objetivo de racionalizar a administração pública, extinguiu todos os colegiados instituídos por decreto ou ato normativo inferior, com exceção daqueles previstos no regimento interno ou no estatuto de instituição federal de ensino e daqueles criados ou alterados por ato publicado a partir de 1º de janeiro de 2019 (art. 5º, incisos I e II) . Em seguida, por meio do Decreto 9.834/2019, foi instituído o Conselho de Monitoramento e Avaliação de Políticas Públicas. 
De fato, na apreciação dos embargos de declaração opostos pela Agência Nacional de Energia Elétrica (Aneel) e pelo Ministério das Minas e Energia, o Tribunal teve oportunidade de compatibilizar as deliberações proferidas à nova conformação jurídica. Assim, por meio do Acórdão 2977/2019-TCU-Plenário, foi alterado o destinatário da determinação contida no item 9.4 do Acórdão 1.215/2019, direcionando-a para a Casa Civil da Presidência da República, bem como foram alterados os termos da recomendação presente no item 9.6, dentre outras modificações que fogem do escopo deste recurso.
No voto condutor do Acórdão 2977/2019-TCU-Plenário, o relator manifestou-se acerca do presente pedido de reexame nos seguintes termos:
"38. Essa compatibilização, aliás, parece ensejar a perda de objeto do Pedido de Reexame interposto pelo CMAP contra o Acórdão 1215/2019-TCU-Plenário, eis que ela altera os subitens 9.4 e 9.6 daquela deliberação, questionados no referido recurso. Essa perda de objeto, no entanto, não pode ser categoricamente declarada, pois, na nova redação ora sugerida para aqueles dois comandos, ainda remanesce a possibilidade de que, no âmbito do Poder Executivo, venha a ser exigida do aludido Conselho de Monitoramento de Políticas Públicas a adoção de algumas providências voltadas à avaliação de determinados subsídios, mais precisamente daqueles em relação aos quais não haja definição da pasta ministerial ou órgão federal responsável por avaliá-los ou haja transversalidade entre pastas ou órgãos distintos.
39. Em face disso, considerando que o mencionado Pedido de Reexame sequer teve sua admissibilidade analisada pela Secretaria de Recursos (Serur) , tampouco conta com relator sorteado, sugiro a meus pares que, por questão de racionalidade administrativa e celeridade processual, seja fixado prazo, nessa assentada, para que o CMAP, se quiser, ratifique os termos do apelo juntado aos autos em 9/7/2019 (peça 182) ou, se preferir, apresente novas razões de apelação, ficando caracterizada a perda de objeto desse recurso caso o órgão opte por permanecer silente."
Assim, embora não tenha o CMAP retornado à Corte para ratificar o pedido de reexame, na forma deliberada no Acórdão 1215/2019-TCU-Plenário, acompanho o pronunciamento da Serur no sentido de conhecer do recurso e negar-lhe provimento. 
Em homenagem ao princípio do formalismo moderado e reconhecido o interesse processual da parte em rediscutir a referida deliberação, sobretudo em razão de ser destinatária da recomendação constante do item 9.6, entendo que o melhor deslinde para este recurso é o julgamento do mérito e não o arquivamento por perda de objeto.
Quanto ao item 9.4 do acórdão recorrido, embora tenha sido redirecionado à Casa Civil, a Serur ponderou que o representante desse órgão integra o próprio Conselho de Monitoramento e Avaliação de Políticas Públicas, nos termos do artigo 3º do Decreto 9.834/2019, o que poderia legitimar as razões recursais apresentadas.
Sendo assim, entendo que as razões recursais já foram consideradas na apreciação dos embargos declaratórios com efeitos infringentes em face do Acórdão 1215/2019-TCU-Plenário, não necessitando de alterações adicionais no julgado.
Feitas essas considerações, entendo que se deve conhecer e negar provimento ao presente recurso, mantendo-se inalterada a deliberação ora combatida.
Por fim, informo que a Casa Civil apresentou a esta Corte de Contas as notas técnicas 27/2020 (peça 240) e 107/2020 (peça 252) , bem como o plano de ação referente às determinações constantes nos itens 9.3 e 9.4 do Acórdão 2877/2019-TCU-Plenário. 
Os documentos demonstram as medidas tomadas para o cumprimento dos comandos expedidos por esta Corte. Solicitam a prorrogac¿a¿o de prazo, sobretudo em razão do ineditismo advindo da pandemia do novo coronavírus, que teria concentrado todos os esforc¿os da Casa Civil, do Ministério das Minas e Energia e do Ministério da Economia, ale¿m de outros ministe¿rios, em ac¿o¿es a ela relacionados. 
Embora não caiba, em sede de recurso, análise sobre pedido de prorrogação de prazo para cumprimento de determinações, sublinho que para os itens 9.4 e 9.6 do Acórdão 2877/2019-TCU-Plenário os prazos estão suspensos até a deliberação deste recurso.
De todo modo, entendo que as ponderações do órgão quanto às providências para o cumprimento das determinações e recomendações devem ser apreciadas em processo apartado de monitoramento já instaurado neste Tribunal (TC Processo 015.986/2020-9) . Por essa razão, entendo pertinente juntar cópia das peças 237-241 e 249-255 àqueles autos.
	Ante o exposto, voto por que o Tribunal adote o Acórdão que ora submeto à deliberação deste Colegiado.
TCU, Sala das Sessões Ministro Luciano Brandão Alves de Souza, em 27 de janeiro de 2021.
Ministro BRUNO DANTAS
Relator